【裁判字號】    89,再,44
【裁判日期】    891107
【裁判案由】    給付買賣價金
【裁判全文】
臺灣高等法院民事裁定  八十九年度再字第四四號
      再審  原告  乙○○
      訴訟代理人  蕭伍榮律師
      再審  被告  甲○○      .
右當事人間給付買賣價金事件，再審原告對於中華民國八十八年十二月七日本院八十
八年上字第一三二四號第二審確定判決，提起再審之訴，本院裁定如左：
      主      文
再審之訴駁回。
再審訴訟費用由再審原告負擔。
      理      由
一本件再審原告以本院八十八年度上字第一三二四號判決有民事訴訟法第四百六十九
  條第六款、第四百九十六條第一項第二款、第四百九十七條之情形，提起再審之訴
  ，聲請：(一)臺灣臺北地方法院八十八年度訴字第一一○三號、本院八十八年度上字
  第一三二四號確定判決關於命再審原告給付再審被告新臺幣六十萬元及其法定利息
  與該部分假執行之宣告暨駁回該部分之上訴與命負擔該部分第一、二審訴訟費用之
  裁判均廢棄。(二)右廢棄部分，再審被告在前程序第一審之訴及其假執行之聲請均駁
  回。
二按「再審之訴，應於三十日之不變期間內提起。前項期間，自判決確定時起算。但
  再審之理由知悉在後者，自知悉時起算。」、「判決，於上訴期間屆滿時確定。但
  於上訴期間內有合法之上訴者，阻其確定。不得上訴之判決，於宣示時確定；不宣
  示者，於送達時確定。」民事訴訟法第五百條第一項、第二項、第三百九十八條分
  別定有明文。另「對於財產權上訴之第二審判決，如因上訴所得受之利益不逾新臺
  幣六十萬元者，不得上訴。：：前二項所定數額，司法院得因情勢需要，以命令減
  至新臺幣三十萬元，或增至一百萬元。」，亦為八十八年二月三日修正公布之民事
  訴訟法第四百六十六條第一項、第三項定有明文。又司法院院台廳民一字第二三
  九二六號函：「依民事訴訟法第四百六十六條第三項之規定，將民事訴訟法第四百
  六十六條第一項所定上訴第三審之利益額數提高為新臺幣九十萬元，並自中華民國
  八十八年十月十五日起實施。」，而民事訴訟法第四百六十六條第一項所定不得上
  訴第三審之額數有增加時，依民事訴訟法施行法第八條規定，其聲明不服之判決，
  係在增加前為之者，依原定額數定其上訴之准許與否（最高法院八十六年度第一次
  民事庭會議決議參照）。
三本件確定判決係於八十八年十二月七日判決，民事訴訟法第四百六十六條第一項所
  定不得上訴第三審之額數，於八十九年二月九日始修正為新臺幣（下同）一百萬元
  ，依上開說明，本件應依原定額數即九十萬元，定其得否上訴。而本件八十八年度
  上字第一三二四號判決，再審原告因上訴所得受之利益僅為六十萬元，當在不得上
  訴之列。則本院八十八年度上字第一三二四號判決係在八十八年十二月七日宣示，
  已據本院調閱上開確定判決歷審卷宗審閱無訛。依前開說明，本院八十八年度上字
  第一三二四號判決於八十八年十二月七日確定，乃再審原告遲至八十九年五月二十
  九日，始行提起本件再審之訴，顯已逾前揭提起再審之訴三十日之不變期間。
四再審原告雖主張本院八十八年度上字第一三二四號判決載明如不服該判決得提起第
  三審上訴，再審原告依該記載提起第三審，本院於八十九年四月十一日以裁定駁回
  再審原告之第三審上訴，再審原告於八十九年四月二十二日收受該裁定，再審原告
  甚為訝異，乃陳情司法院，於八十九年五月二十五日始接受司法院書函，始知可提
  出再審之訴以資救濟，並提出司法院民事廳八十九年五月二十日廳民四字第一一
  八四七號書函為證。惟縱自再審原告接獲本院八十九年四月二十二日駁回再審原告
  第三審上訴之裁定始知悉有再審理由，但至再審原告八十九年五月二十九日提起再
  審之訴，仍已逾三十日之不變期間，況再審原告係主張接獲前開司法院書函「始知
  可提出再審之訴」，非接獲司法院書函方知悉再審事由，而當事人不得以不知法律
  為由不遵守法律所規定之不變期間規定，再審原告復未舉證證明其知悉再審之理由
  係在判決確定後，揆諸前開說明，再審原告提起再審之訴顯不合法。再審原告之再
  審之訴既已逾三十日不變期間，其所主張之再審理由是否有理，本院均無庸逐一論
  究，合併敘明。爰裁定如主文。
中      華      民      國    八十九    年     十一     月      七      日
                              民事第一庭
                                  審判長法  官  洪  仁  嘉
                                        法  官  顧  錦  才
                                        法  官  湯  美  玉
右正本係照原本作成。
不得抗告。
中      華      民      國    八十九    年     十一     月      十      日
                                        書記官  王  敬  端


司法院資訊處製作；財團法人民間司法改革基金會備份。
